【裁判字號】    99,消債更,504
【裁判日期】    991224
【裁判案由】    
【裁判全文】
臺灣高雄地方法院民事裁定           99年度消債更字第504號
聲  請  人  高筱蘋
代  理  人  張榮作律師
上列當事人聲請消費者債務清理事件，本院裁定如下：
    主  文
聲請人高筱蘋自中華民國九十九年十二月二十四日下午十六時起
開始更生程序。
命司法事務官進行本件更生程序。
    理  由
一、聲請意旨略以：聲請人未曾依「中華民國銀行公會會員辦理
    消費金融案件無擔保債務協商機制」請求共同協商債務清償
    方案，嗣於99年10月向最大債權金融機構即兆豐國際商業銀
    行股份有限公司（下稱兆豐銀行）請求協商未成立。然聲請
    人現遭強制執行扣薪，每月薪資僅約17,326元，又患有憂鬱
    症，且因配偶罹患類風濕關節炎及急性心肌梗塞，故無工作
    收入，聲請人須負擔負擔配偶及一名未成年子女之扶養費用
    ，以每月薪資約扣除扶養費及生活所需後顯入不敷出，實已
    無法負擔銀行所提協商條件，故聲請人有不能清償債務之情
    事，爰聲請准予更生等語。
二、按債務人不能清償債務或有不能清償之虞者，得依消費者債
    務清理條例所定更生或清算程序，清理其債務。債務人無擔
    保或無優先權之債務總額未逾1200萬元者，於法院裁定開始
    清算程序或宣告破產前，得向法院聲請更生。又債務人與金
    融機構協商成立者，不得聲請更生或清算。如法院開始更生
    程序之裁定，應載明其年、月、日、時，並即時發生效力。
    法院裁定開始更生或清算程序後，得命司法事務官進行更生
    或清算程序，必要時得選任律師、會計師或其他適當之自然
    人或法人一人為監督人或管理人。消費者債務清理條例第 3
    條、第42條第1 項、第151 條第5 項前段、第6 項、第45條
    第1 項及第16條第1 項分別定有明文。
三、經查：聲請人所主張之上開事實，業據提出債權人清冊（卷
    7-10頁）、財產及收入狀況說明書（卷11-13 頁）、前置協
    商不成立通知書（卷14頁）、戶籍謄本（卷16-17 頁）、診
    斷證明書（卷22頁、42頁）、工作證明書（卷23頁）、薪資
    單（卷24-32 頁）、聲請人及配偶勞健保投保資料表（卷44
    -46 頁、52-55 頁）、聲請人及配偶、子女97至98年度各類
    所得資料清單及財產歸屬資料清單（卷47-49 頁、56頁、58
    -62 頁）、聯合徵信中心之個人資料（卷70-77 頁）等可憑
    ，可信為實。
四、本院審酌聲請人目前任職於穎明工業股份有限公司，97、98
    年無所得（卷48-49 頁各類所得資料清單），而99年1 至10
    月之薪資扣除每月必要之勞保、健保及福利金等費用約 665
    元（226+238+81+120，卷24-32 頁薪資單），分別為19,465
    元、14,749元、25,462元、23,949元、21,743元、22,359元
    、22,166元、21,464元、21,973元（參前薪資單），平均每
    月所得約為21,481元。聲請人陳稱需扶養配偶及1 名未成年
    子女（卷13頁），雖聲請人主張其配偶辛財王罹患心肌梗塞
    及類風濕關節炎等疾病致無工作收入（卷22頁、41-42 頁診
    斷證明書），然辛財王年方47歲（52年次，卷16頁戶籍資料
    ），雖因患病應避免工作過度勞累，但應無致其喪失工作能
    力而不能維持生活之情事，難認有受聲請人扶養之必要。至
    於未成年子女扶養部分，雖有受扶養之必要，惟考量聲請人
    目前負債情形，依民法第1119條規定，其應負扶養義務之程
    度，自有別於一般，而不能不顧及其目前經濟能力，衡情以
    每月6,833 元（98年度受扶養人免稅額82,000元）計算其應
    負擔之扶養費，又聲請人配偶雖非喪失維持自我生活能力，
    然其身患疾病且年紀略長，工作能力自低於年方30歲之聲請
    人，故聲請人主張需獨立負擔子女扶養費尚屬合理。而聲請
    人之生活必要支出，應按99年台灣省每人每月最低生活費9,
    829 元計算，以聲請人99年之薪資收入21,481元，扣除個人
    生活費用9,829 元及扶養費用6,833 元後，每月可支配所得
    餘4,819 元（00000-0000-0000 ）可供清償債務，復對照聲
    請人之債務金額989,266 元（卷70-77 頁聯合徵信中心綜合
    信用報告），縱以零利率計算，清償年數仍達17年，而聲請
    人為69年次，雖屬壯年，然其擔任作業員，非於公家單位或
    可預期將穩定之工作，且收入非豐，堪認聲請人之債務大於
    財產，而有不能清償債務或有不能清償之虞之情事。而聲請
    人無擔保或無優先權之債務總額未逾新臺幣1,200 萬元，復
    無同條例第46條規定已經法院裁定開始清算程序或宣告破產
    及第6 條第3 項、第8 條各款所定駁回更生聲請等程序事由
    存在，則債務人聲請更生，是有理由。爰裁定如主文。
中    華    民    國    99    年    12    月    24    日
                  民事庭    法      官  藍家慶
上為正本係照原本作成
本件不得抗告
中    華    民    國    99    年    12    月    24    日
                            書  記  官  梁竫

司法院資訊處製作；財團法人民間司法改革基金會備份。
